臺灣臺北地方法院刑事裁定　
111年度聲字第689號
聲  請  人
即  被  告  萬哲咏



選任辯護人  吳國輝律師

上列聲請人即被告因違反毒品危害防制條例等案件，經檢察官提
起公訴（111年度偵字第5636號、第6504號、第7057號），不服
本院法官於民國111年4月19日所為之羈押處分（本院111年度訴
字第349號），聲請撤銷羈押，本院裁定如下：
    主  文
聲請駁回。 
    理  由
一、原處分意旨略以：
　　本件聲請人即被告萬哲咏經本院訊問後，認定他涉犯毒品危
    害防制條例第4條第2項的運輸第二級毒品及懲治走私條例第
    2條第1項的私運管制物品進口等罪的嫌疑重大，且被告家族
    成員均在阿根廷生活，被告有在國外生活的條件，又審酌被
    告所涉罪名為最輕（誤載為：「最重」）本刑10年以上有期
    徒刑之罪，趨吉避凶為人之常情，有事實足認他有逃亡之虞
    ，又被告所運輸的毒品數量龐大，對社會的危害性嚴重，非
    予羈押顯然進行追訴、審判，爰依刑事訴訟法第101條第1項
    第1款、第3款規定，於民國111年4月19日裁定予以羈押。
二、聲請意旨略以：
  ㈠現今社會已是「世界村」的型態，許多人有家族成員或友人
    在國外居住、生活，自不得據此「有在國外生活的條件」，
    作為認定「被告有逃亡之虞」的基礎事實。何況被告有親友
    在阿根廷，不能據此推論被告一定會逃亡到阿根廷。又被告
    所犯雖是最輕（誤載為：「最重」）本刑10年以上有期徒刑
    之罪，但被告已經坦承全部犯行，且被告是初次犯罪、努力
    供出毒品來源，得依相關規定累減其刑，原裁定認定被告所
    涉罪名刑度重大、趨吉避凶為人之常情，亦不得作為被告有
    逃亡之虞的相當理由。
  ㈡被告願意交出所有護照、每日定期到住處的派出所報到，且
    得以限制住居、限制出境及提供交保金等方式，免除原裁定
    所稱「有在國外生活的條件」的考量。是以，請法院審酌上
    情，以其他各種替代處分，以排除羈押被告的必要性，並准
    予撤銷羈押等語。
三、本件聲請符合法律上程式：
　　對於審判長、受命法官、受託法官或檢察官所為關於羈押的
    處分有不服者，受處分人得聲請所屬法院撤銷或變更之，刑
    事訴訟法第416條第1項第1款定有明文。又抗告法院認為抗
    告無理由者，應以裁定駁回之，該條規定於依第416條聲請
    撤銷審判長、受命法官、受託法官或檢察官所為各項處分時
    ，亦準用之，刑事訴訟法第412條、第416條第4項亦規定甚
    明。本件原羈押處分是由受命法官訊問被告後所為，核屬受
    命法官所為的羈押處分，應以聲請撤銷或變更為不服該處分
    的救濟方法。被告已具狀表明聲請撤銷羈押處分的意旨，且
    於原羈押處分後法定期間內向本院聲請撤銷羈押，這有刑事
    撤銷羈押聲請狀在卷可證。是以，依上述規定及說明所示，
    本件聲請符合法律上程式。
四、本件聲請為無理由：
　㈠羈押審查程序，不在確認被告罪責與刑罰的問題，乃在判斷
    有無保全程序的必要，法院於審查羈押與否時，僅以自由證
    明就卷證資料為審查，而非以嚴格證明為實質審理。此自由
    證明的程序，並不要求達於無合理懷疑的確信程度，法院是
    審查被告的犯罪嫌疑是否重大、有無羈押原因及有無採取羈
    押以保全偵審或執行的必要，而就具體個案情節予以斟酌，
    俾決定是否羈押被告。又刑事訴訟程序乃一動態過程，有無
    羈押被告的必要，自應由法院就具體個案情節，斟酌審判時
    的卷證資料及其他相關情事認定之，得否具保、責付、限制
    住居而停止羈押，均屬法院裁量、判斷的職權，如此項裁量
    、判斷並不悖於通常一般人日常生活經驗定則或論理法則，
    且於裁定理由內論敘判斷的理由，就客觀情事觀察，羈押裁
    定在目的與手段間的衡量並無違反比例原則情形，即不得任
    意指摘其為違法或不當。
  ㈡經查，被告於受命法官訊問時自白犯行，且有共同被告黃紹
    華的自白、證人王弘毅的證詞、被告與黃紹華之間的LINE、
    IG對話紀錄，以及扣案毒品大麻、鑑定書、財政部關務署臺
    北關函文、郵寄單據等證據可以佐證，足以佐證被告犯罪嫌
    疑重大。而被告於巴西出生；黃紹華於偵訊時證稱：被告之
    前在美國從事公關，我與被告本是臺灣經紀公司的同事，被
    告離職後說想要再去美國，他向我借錢買機票等語（111年
    度偵字第5636號卷第229-231頁）；被告與黃紹華間的LINE
    對話紀錄（同上偵卷第185頁），亦顯示被告確實有於111年
    1月21日向黃紹華表示「我要買機票」，並請黃紹華匯款新
    臺幣2萬元給他；被告於偵訊時亦供稱：101年9月我在美國
    認識HEIDI（起訴意旨所指自美國寄送大麻來台、與被告共
    犯本件犯行之人），他要我幫她收取大麻，我的父母於111
    年1月20日去阿根廷看我爺爺，沒想到爺爺於同年月29日就
    過世，我有購買機票，原本要去拉斯維加斯玩等語（111年
    度偵字第6504號卷第137、386-388頁）。由此可知，有關被
    告有無逃亡之虞的事實部分，他不僅具備預期刑期很高、與
    外國關係良好與具備外語能力等積極因素，且無高齡、阻礙
    逃亡的疾病等消極因素，有相當可能利用他年輕、身體健康
    且國外關係良好等情況，逃亡他處展開新生活，則原處分參
    酌上述各項事證及情狀，有相當理由認為被告有逃亡之虞的
    心證決定，尚非無據。另外，被告所犯之罪為最輕本刑10年
    以上有期徒刑之罪，其主觀上為規避後續審判程序的進行及
    刑罰執行而逃匿的可能性益增，原處分衡量社會公益、被告
    所為犯行對社會治安的危害以及羈押對他人身自由權益侵害
    的程度，認為並無法以其他替代處分免予羈押，而決定對被
    告羈押，本為原處分就個別被告具體情形依法裁量職權的行
    使，經核其強制處分的目的與手段間的衡量，並無違反比例
    原則的情事，應認原處分於法並無不合。
五、結論：
    綜上所述，本件原處分以被告：涉犯毒品危害防制條例第4
    條第2項的運輸第二級毒品及懲治走私條例第2條第1項的私
    運管制物品進口罪的嫌疑重大、有逃亡之虞且有羈押的必要
    性，而決定予以羈押的心證決定，經本院審閱相關卷證，認
    為原處分就案件具體情形依法行使裁量職權，已權衡國家刑
    罰權的有效行使及被告人身自由與防禦權受限制的程度，乃
    其職權的適法行使，並沒有明顯違反比例原則的情形，核屬
    於法有據。被告聲請撤銷羈押處分，為無理由，應予駁回。
六、適用的法律：
    刑事訴訟法第416條第4項、第412條。
中　　華　　民　　國　　111 　年　　4 　　月　　26　　日
　　　　　　　　　刑事第十庭    審判長法  官  林孟皇
　　　　　　　　　
                                      法  官  林柔孜
　　　　　　　　　　　　　　　　　　　
                                      法  官  趙書郁
本正本證明與原本無異。
本裁定不得抗告。
                                      書記官  陳乃瑄
中　　華　　民　　國　　111 　年　　4 　　月　　27　　日